臺北高等行政法院裁定
111年度停字第37號
聲  請  人  陳錫慶                                      

相  對  人  新北市政府違章建築拆除大隊

代  表  人  李冠德（大隊長）       

上列當事人間聲請停止執行事件，聲請人聲請停止原處分之執行
，本院裁定如下：
    主  文
聲請駁回。
聲請訴訟費用由聲請人負擔。
    理  由
一、按「原行政處分之合法性顯有疑義者，或原行政處分之執行
    將發生難以回復之損害，且有急迫情事，並非為維護重大公
    共利益所必要者，受理訴願機關或原行政處分機關得依職權
    或依申請，就原行政處分之全部或一部，停止執行。」「前
    項情形，行政法院亦得依聲請，停止執行。」「行政訴訟繫
    屬中，行政法院認為原處分或決定之執行，將發生難於回復
    之損害，且有急迫情事者，得依職權或依聲請裁定停止執  
    行。但於公益有重大影響，或原告之訴在法律上顯無理由者
    ，不得為之。」分別為訴願法第93條第2項、第3項及行政訴
    訟法第116條第2項所明定。而我國現行暫時權利保護之「停
    止（原處分）執行」法制，並未以外國學說所稱之「審究本
    案訴訟勝訴概然性」直接作為法律要件，而係於前揭各該規
    定分別將「行政處分之合法性顯有疑義」及「原告之訴在法
    律上顯無理由（含顯不合法）」列為「得停止執行」及「不
    得停止執行」之態樣，以符合停止執行制度，原則上係對獲
    得撤銷訴訟勝訴判決確定之受處分人或訴願人，提供有效法
    律保護之基本精神。從而，行政法院於審查停止執行之聲請
    時，依即時可得調查之事證判斷，如聲請人之本案訴訟顯會
    勝訴（即行政處分之合法性顯有疑義），即得裁定停止執行
    ；惟如聲請人之本案訴訟顯會敗訴（法律上顯無理由或顯不
    合法），則應駁回其聲請；至如聲請人之本案訴訟並無顯會
    勝訴或敗訴之情形，則應審究原處分之執行是否會發生難於
    回復之損害，且有急迫情事，以及停止執行對公益有無重大
    影響等要件，以決定之（最高行政法院107年度裁字第1833
    號裁定意旨參照）。而所謂「難於回復之損害」，係指其損
    害不能回復原狀，或在一般社會通念上，如為執行可認達到
    回復困難之程度，且其損害不能以相當金錢賠償而言。又原
    處分或決定之執行，將發生難於回復之損害，通常即可認定
    有「急迫情事」。
二、緣聲請人所有位於新北市○○區○○○路0段000號之構造物（下
    稱系爭構造物），前經相對人於民國111年 1月21日派員實
    地勘查，查得係未經申請審查許可，擅自建造之違章建築。
    相對人認聲請人已違反建築法第25條規定，遂依同法第86條
    第1款及違章建築處理辦法第5條規定，以111年1月24日新北
    拆認二字第1113243573號違章建築認定通知書（下稱原處分
    ）通知聲請人，系爭構造物屬實質違建，依法不得補辦建造
    執照手續，限期命聲請人自行拆除，逾期未拆除者，將強制
    執行拆除。相對人復以111年1月25日新北拆拆一字第111324
    3736號拆除時間通知單（下稱系爭拆除通知單）通知聲請人
    ，系爭構造物訂於111年2月8日起執行拆除。聲請人不服，
    提起訴願，經新北市政府以111年5月18日新北府訴決字第11
    10463767號訴願決定就原處分部分訴願駁回，就系爭拆除通
    知單部分訴願不受理。聲請人仍不服，遂提起行政訴訟（本
    院111年度訴字第759號違章建築事件），並聲請停止執行原
    處分。
三、本件聲請意旨略以：
(一)在個案中判斷是否屬於建築法第4條所稱之建築物，係以是
    否有打樁穩固地基等作為判斷前提，系爭構造物即貨櫃屋本
    身並無以基樁入於地下，並不符合建築法中關於建築物需定
    著之定義，聲請人所有之貨櫃屋並非建築法所稱之建築物，
    亦非違章建築處理辦法之違章建築，相對人認定事實有所違
    誤，原處分之合法性既然已經顯有疑義，即應依聲請人之聲
    請停止執行，毋庸就難於回復之損害且情況急迫等停止執行
    要件予以審酌。
(二)退步言之，縱然認為原處分之合法性未顯有疑義，但原處分
    如停止執行，系爭貨櫃屋雖暫時繼續存在，並不會影響多數
    人通行或其他住戶之權益，惟若拆除，聲請人目前和配偶賴
    以為生的方式即會受到重大影響，憲法所保障的財產權、生
    存權會受到縱非完全不得以金錢賠償，但亦非完全可以替代
    回復之損害，有致生將來損害範圍計算困難之虞，權衡停止
    執行於公益並無重大影響，應認確有停止執行之必要性等語
    。
(三)檢舉人於109年10月間以系爭土地所有權人自居，命聲請人
    除去系爭構造物並搬遷，然系爭土地係第三人王文宏無償提
    供聲請人使用。再查，系爭構造物並無占用防火間隔、防火
    巷、騎樓、道路、無遮簷人行道、法定空地或開放空間，亦
    從未遭附近居民抱怨有危險情事，無有害公共安全之虞，檢
    舉人似乎藉由公權力拆除違建達其私法上目的，且聲請人已
    提起刑事告訴，為保全證據的需要，應暫緩執行原處分較為
    妥適。　　
四、經查：
(一)本件聲請人因不服相對人所為原處分，循序提起訴願及行政
    訴訟，經本院以111年度訴字第759號違章建築事件受理繫屬
    中，已據本院查明屬實，此有本院案件明細資料表在卷可稽
    ，故本件應屬是否符合行政訴訟法第116條第2項所定要件之
    判斷問題，合先敘明。
(二)按行政處分之合法性顯有疑義，是指該行政處分之違法係明
    顯、不待調查即得認定者，即該行政處分有一望即知之顯然
    違法，始足當之；若行政處分須經審查始能得知是否違法，
    即不屬之。觀諸卷存原處分之記載可知，系爭構造物坐落新
    北市永和區竹林段第23地號土地上，樓層2層、高度約6公尺
    、面積約120平方公尺、金屬及塑膠材質構造，並未領有建
    造執照，並有現場勘驗相片3張可佐（本院卷第75-77頁）。
    經核原處分通知拆除之標的為系爭構造物，固致聲請人財產
    權受損，惟依一般社會通念，尚非不能回復原狀或不能以金
    錢賠償填補其損害，自不生將發生難於回復之損害情事，聲
    請人聲請停止執行，核與行政訴訟法第116條第2項規定之停
    止執行要件不合。至於聲請人固主張系爭構造物因為沒有基
    樁入於地下，所以並不符合建築法第4條所規定之建築物，
    且系爭構造物並無占用防火間隔、防火巷、騎樓、道路、無
    遮簷人行道、法定空地或開放空間，亦從未遭附近居民抱怨
    有危險情事，無有害公共安全之虞，如暫時停止執行，對於
    公益無重大影響，於本案請求在法律上亦非顯無理由云云，
    無非對於原處分之本案實體爭議，仍待法院審酌兩造之主張
    並依相關證據綜合判斷，而依現有事證，尚難認原處分有不
    待調查一望即知之違法，並非合法性顯有疑義，故聲請人聲
    請停止執行，於法未合。
(三)綜上，本件聲請人聲請停止執行，與行政訴訟法第116條第2
    項規定之要件不合，無從准許，應予駁回。
五、依行政訴訟法第104條、民事訴訟法第95條、第78條，裁定
    如主文。
中　　華　　民　　國　　111 　年　　8 　　月　　12　　日
                      臺北高等行政法院第六庭
                                審判長法  官　陳  心  弘
                                      法  官　林  淑  婷
                              　　　  法  官　高  維  駿
上為正本係照原本作成。
如不服本裁定，應於送達後10日內向本院提出抗告狀（須按他造
人數附繕本）。
中　　華　　民　　國　　111 　年　　8 　　月　　12　　日
                                      書記官  陳  怡  如